臺灣士林地方法院民事判決　九十一年度婚字第三九七號
　　原　　　告　乙○○（原名李素貞）住台北市○○○路○段一０六巷三弄三
　　　　　　　　　　　　　　　.
　　被　　　告　甲○○
右當事人間請求確認婚姻關係不成立事件，本院判決如左：
    主      文
確認原告與被告間民國八十三年三月一日之婚姻不成立。
訴訟費用由被告負擔。
    事  　  實
甲、原告方面：
  一、聲明：如主文第一項所示。
  二、陳述：
    (一)兩造原為夫妻，後於民國八十二年八月十八日離婚，並完成戶籍登記。
    (二)詎料，被告卻於八十三年三月一日冒刻原告的印章，偽簽原告名字，及二位假
      的見證人簽名蓋章，偽造無效的結婚證書，並私自偷偷去戶政事務所完成結婚
      登記。
    (三)按民法第九百八十二條之規定：結婚應有公開儀式及二人以上之證人，然本件
      兩造並未具備此法定條件，依法其婚姻自始不成立，不因形式上的戶籍登記而
      有效力。
  三、證據：提出離婚協議書影本一份、戶籍謄本一份。
乙、被告方面：
  一、聲明：同意原告之訴。
  二、陳述：兩造於八十二年離婚後，原告仍繼續住在被告家中，戶籍亦未遷出，後
      來原告要求被告再辦理結婚登記，被告乃書寫結婚證書，另由原告拜託被告之
      妹妹介紹人，妹婿當證婚人，於結婚證書上簽名蓋章，兩造確實於八十三年三
      月一日並未再有舉行公開之結婚儀式，但是辦理結婚登記均是經過原告同意，
      並非被告偽造文書。
  三、證據：提出結婚證書影本、結婚登記申請書影本各一件，並聲請訊問證人吳國
      清、陳世宏、陳吳春桂。
    理      由
一、本件原告主張兩造原係夫妻，惟已於八十二年八月十八日離婚，並完成戶籍登記
    ，被告於八十三年三月一日持結婚證書再辦理結婚登記，但兩造並未舉行公開儀
    式之事實，業據原告提出離婚協議書、戶籍謄本一件為證，而證人即兩造之子
    吳國清到庭證稱：「我知道他們離婚後來又辦理結婚登記，但沒有聽過有舉行公
    開的儀式或宴客的情形。」，證人即被告之妹婿陳世宏到庭證稱：「（結婚證書
    ）是我簽名蓋章沒錯，他們要我蓋章，但沒有宴客亦無任何公開儀式，以前第一
    次結婚時是有請客，．．」，證人即被告之妹陳吳春桂證稱：「當初是我兄嫂即
    原告，向我說女兒身體不好，要換新的戶口名簿，要入我二哥的戶口，看身體會
    不會好，所以我才蓋章，但我不識字，不會簽名只有蓋章，只有蓋章，並沒有宴
    客也沒有公開的儀式，．．」等語，顯見原告主張兩造於離婚後，並未再舉行公
    開結婚儀式之事實，堪信為真實。
二、按「結婚應有公開之儀式及二人以上之證人。」民法第九百八十二條第一項定有
    明文。本件兩造未依民法第九百八十二條之規定舉行公開儀式，亦即無結婚之事
    實，僅在戶籍上為婚姻之登記，其婚姻自不成立。從而原告提起本件確認之訴，
    於法洵屬有據，應予准許。
三、據上論結，本件原告之訴為有理由，依民事訴訟法第七十八條判決如主文。
中　　　華　　　民　　　國　　九十一　　年　　　十　　　月　　 三十　　 日
                                      臺灣士林地方法院家事法庭
~B法　　　官　陳麗芬
右為正本係照原本作成。
如對本判決上訴應於判決送達後廿日向本院提出上訴狀。
中　　　華　　　民　　　國　　九十一　　年　　　十一　　月　　　一 　 　日
~B法院書記官　李明章
